臺灣士林地方法院民事簡易判決
109年度湖簡字第1974號
原      告  賴思勇  
訴訟代理人  陳怡伶律師
複代理人    林天福律師
被      告  張嘉恕  

訴訟代理人  沈萬山  
上列當事人間請求返還租賃房屋等事件，本院於民國110年10月1
9日言詞辯論終結，判決如下：
    主  文
一、被告應將門牌號碼新北市○○區○○○路0段000號房屋騰空返還
    原告。
二、被告應給付原告新臺幣442,110元，及自民國109年10月14日
    起至清償日止，按週年利率5%計算之利息。
三、被告應自民國109年10月14日起至返還第一項所示房屋之日
    止，按月於各該月1日前，給付原告新臺幣3萬元（但民國10
    9年11月1日應給付金額為新臺幣17,419元），及均自該月之
    次月2日起至清償日止，按週年利率5%計算之利息。
四、訴訟費用新臺幣69,112元，由被告負擔。
五、本判決得假執行。但如被告以新臺幣6,429,600元為原告預
    供擔保，本判決第一項得免假執行，如以新臺幣442,110 元
    為原告預供擔保，本判決第二項得免假執行，如按月以3萬
    元為原告預供擔保（但民國109年11月1日應給付部分擔保金
    為17,419元），本判決第三項得免假執行。
    事實及理由
一、原告主張：兩造於民國107年8月27日簽立房屋租賃契約書（
    下稱系爭租約），由被告向原告承租門牌號碼新北市○○區○○
    ○路0段000號房屋（下稱系爭房屋），租賃期間自107年11月
    1日起至109年10月31日止，租金每月新臺幣（下同）3萬元
    ，按月於每月1日前給付，另系爭房屋之每月管理費3,570元
    應由被告繳納。然而被告自107年11月起即未繳納管理費，
    自108年9月1日起即未支付租金，經原告屢次催討（109年6
    月17日、8月12日及8月18日），被告始於109年7月給付3萬
    元，迄至109年9月，已積欠租金36萬元、管理費82,110元（
    合計442,110元）。原告乃提起本件訴訟，請求被告給付租
    金及管理費，並以起訴狀繕本送達為終止系爭租約之意思表
    示。系爭租約既經終止，被告即應依民法第455條規返還系
    爭房屋，而被告繼續占用系爭房屋，亦應返還占有使用之不
    當得利。爰依系爭租約、民法第455條、不當得利法律關係
    提起本件訴訟等語。並聲明：（一）被告應將系爭房屋騰空
    返還原告。（二）被告應給付原告442,110 元及自起訴狀繕
    本送達翌日起至清償日止，按週年利率5%計算之利息。（三
    ）被告應自起訴狀繕本送達翌日起至返還系爭房屋之日止，
    按月於各該月1日前，給付原告3萬元，及均自該月之次月2
    日起至清償日止，按週年利率5%計算之利息。（四）願供擔
    保，請准宣告假執行。
二、被告則以：系爭房屋實際上是訴外人即原告的父親賴阿恭所
    有，被告於107年6月間在賴阿恭位於桃園龜山的老家，向賴
    阿恭承租系爭房屋，約定租賃期限為10年，租金及契約條款
    的協商都是由賴阿恭出面洽談的。賴阿恭先口頭承諾出租期
    限為10年，簽約時表示暫時簽約2年，屆時再續約即可。被
    告未欠繳房租，因被告向原告承租很多房屋，原告屢次變更
    匯款帳號，卻又不提供相關匯款資料與被告對帳，故無法查
    明確切的繳納租金資料。又因兩造系爭租約係約定由出租人
    繳納管理費，故原告向被告請求管理費為無理由等語，以資
    抗辯。並聲明：（一）原告之訴駁回。（二）如受不利判決
    ，願供擔保請准免為假執行。 
三、本院之判斷：
（一）原告主張被告向其承租系爭房屋，租賃期間自107年11月1
      日起至109年10月31日止，租金每月3萬元，按月於每月1
      日前給付，另系爭房屋之每月管理費3,570元應由被告繳
      納。而被告自107年11月起即未繳納管理費，自108年9月1
      日起即未支付租金，僅於109年7月給付3萬元，迄至109年
      9月，已積欠租金36萬元、管理費82,110元（合計442,110
      元）等節，業據提出被告不爭執真正的系爭租約、賴阿恭
      於中國信託銀行林口分行開設帳戶（下稱系爭帳戶）存簿
      交易明細、存證信函、幸福市社區管理委員會寄送予原告
      之催繳管理費存證信函、管理費繳費單等件為佐（見本院
      卷第17頁至45頁）。依系爭租約立契約人載「出租人賴思
      勇」、「承租人張嘉恕」，租賃標的為系爭房屋，及兩造
      均在簽名欄簽名，則系爭房屋之租賃契約當事人為兩造無
      誤，被告抗辯其係向賴阿恭承租，租期10年，所稱內容與
      系爭租約不符，尚非可採。又縱認被告與賴阿恭間有關於
      系爭房屋之租賃契約，基於契約相對性，被告亦不能以之
      對抗原告。是被告此部分抗辯，並無足採。再依系爭帳戶
      交易明細，被告僅於108年4月23日、5月10日、6月4日、7
      月15日及8月30日各匯款3萬元，其後各月份即無匯款紀錄
      ，但於109年7月2日再匯款3萬元，是可認原告前揭所主張
      被告積欠租金36萬元情形可採信。又依系爭租約第六條「
      租賃期間相關費用之支付」，第1項「管理費」項下有「
      由出租人負擔」及「由承租人負擔」二個選項，前者有打
      勾後再刪除的字跡，後者則有打勾，並有本案訴訟代理人
      沈萬山簽名其上。則可認兩造就管理費係約定由承租人負
      擔。被告辯稱管理費應由出租人負擔，上開沈萬山簽名是
      「不同意管理費由出租人負擔變更為由承租人負擔」之意
      云云，顯與常情不符，自非可採。再依系爭房屋所在社區
      管理委員會寄送之存證信函及繳費單，系爭房屋自107年1
      1月起至109年8月間積欠管理費共82,100元，則原告請求
      被告給付上開金額之管理費，即有理由。被告又辯稱其已
      如數繳納租金，係原告屢次變更匯款帳號，卻又不提供相
      關匯款資料與被告對帳，故無法查明確切的繳納租金資料
      ，且其於108年5月間匯款50萬元至系爭帳戶，預繳租金，
      故並未欠租等語，並援引系爭帳戶交易明細為佐（見本院
      卷第137頁）。然查，觀之系爭帳戶交易明細，108年5月
      份交易僅有5月10日「跨行轉帳3萬元」、「現金存入20萬
      元」、「現金存入3萬元」，並無法證明被告有「匯款50
      萬元」予原告而預繳租金之事實，此外，被告未再就其已
      給付租金乙節提出證據來佐證，是以被告此部分所辯即無
      可採。綜上，原告依系爭租約請求被告給付租金36萬及管
      理費82,100元，合計442,100元，為有理由。
（二）按承租人租金支付有遲延者，出租人得定相當期限，催告
      承租人支付租金，如承租人於其期限內不為支付，出租人
      得終止契約。租賃物為房屋者，遲付租金之總額，非達二
      個月之租額，不得依前項之規定，終止契約。其租金約定
      於每期開始時支付者，並應於遲延給付逾二個月時，始得
      終止契約。承租人於租賃關係終止後，應返還租賃物；租
      賃物有生產力者，並應保持其生產狀態，返還出租人。民
      法第440條第1項、第2項、第455條分別定有明文。查，被
      告自108年9月1日起即未支付租金，迄至109年9月，已積
      欠租金36萬元，超過2個月之租額，原告於109年6月17日
      、8月12日及8月18日已催告被告給付，被告收受通知後僅
      109年7月給付其中3萬元，所欠租額仍超過2個月等情，有
      前述之存證信函、系爭帳戶交易明細為佐。又原告以本件
      起訴狀繕本為終止系爭租約之意思表示，該繕本於109年1
      0月13日送達被告（見本院卷第51頁），則依上開規定，
      系爭租約即於109年10月13日合法終止，堪予認定。原告
      於系爭租約終止後，請求被告返還系爭房屋，即有理由，
      應予准許。
（三）按無法律上之原因而受利益，致他人受損害者，應返還其
      利益，民法第179條前段定有明文。又無權占有他人房屋
      土地，可能獲得相當於租金之利益為社會通常之觀念（最
      高法院61年台上字第1695號判例意旨參照）。查，系爭房
      屋租約於109年10月13日終止，業如前述。被告不否認迄
      今仍占用系爭房屋，然被告未舉證其有何占有使用之權源
      ，應認係無權占有。是以，原告主張被告應自109年10月1
      4日起至返還系爭房屋之日止，按月於每月1日前，給付原
      告相當於租金之不當得利即3萬元［但其中109年11月1日應
      給付之金額為17,419元（計算式：30,000× 18/31＝17,419
      ，小數點以下四捨五入）］，並自各該月次月2日起至清償
      日止，按週年利率5%計算之利息，為有理由。
四、從而，原告依系爭租約、民法第455條、不當得利法律關係
    ，請求：（一）被告將系爭房屋騰空返還原告。（二）被告
    應給付原告442,110 元及自109年10月14日起至清償日止，
    按週年利率5%計算之利息。（三）被告應自109年10月14日
    起至返還系爭房屋之日止，按月於各該月1日前，給付原告3
    萬元（但109年11月1日應給付金額為17,419元），及均自該
    月之次月2日起至清償日止，按週年利率5%計算之利息，為
    有理由，應予准許。本件係適用簡易訴訟程序所為被告敗訴
    之判決，應依職權宣告假執行。兩造均陳明願供擔保請准為
    假執行及免為假執行。原告之聲請，僅為促使本院依職權發
    動，自無庸為准許之諭知。被之聲請，合於規定，爰酌定相
    當金額擔保金准許之。
五、本件事證已臻明確，兩造其餘攻擊防禦方法及證據（包括被
    告聲請傳喚證人賴阿恭），經審酌後，認對於判決結果均無
    影響，爰不一一論述，併此敘明。
六、訴訟費用負擔之依據：民事訴訟法第78條。並確定訴訟費用
    額為69,112元（第一審裁判費），由被告負擔。
中　　華　　民　　國　　110 　年　　11　　月　　8 　　日
                  內湖簡易庭  法　官　林銘宏     
本件為正本係照原本作成。　　　　　　　　　     
如不服本判決，應於送達後20日內，向本院提出上訴狀並表明上
訴理由，如於本判決宣示後送達前提起上訴者，應於判決送達後
20日內補提上訴理由書（須附繕本）。
中　　華　　民　　國　　110 　年　　11　　月　　8 　　日
                              書記官  許秋莉